臺灣高等法院刑事判決
110年度上訴字第2775號
上  訴  人
即  被  告  胡堯程



選任辯護人  許子豪律師
上列上訴人即被告因違反毒品危害防制條例案件，不服臺灣桃園
地方法院109年度審訴字第1711號，中華民國110年4月30日第一
審判決（起訴案號：臺灣桃園地方檢察署109年度偵字第6362號
），提起上訴，本院判決如下：
    主  文
上訴駁回。
    事  實
一、胡堯程知悉海洛因、甲基安非他命分別為毒品危害防制條例
    管制之第一、二級毒品，非經許可不得持有，竟基於持有第
    一級毒品純質淨重10公克以上、持有第二級毒品純質淨重20
    公克以上之犯意，於民國109年2月5日前某日，在不詳地點
    ，以不詳方式，取得海洛因1大包（內含3小包）、甲基安非
    他命1大包（內含5小包），並自斯時起非法而持有之，而將
    上開毒品藏放於車牌號碼000-0000號自用小客車內。嗣於10
    9年2月5日晚間10時5分許，為警於桃園市○○區○○○街00號在
    上開自用小客車內查獲，並扣得如附表編號1至2所示之海洛
    因、甲基安非他命。
二、案經桃園市政府警察局刑事警察大隊報告臺灣桃園地方檢察
    署檢察官偵查起訴。
　　理  由
壹、證據能力部分：
    本院審酌各項非供述證據，無有何違反法定程序取得之情形
    ，應認俱有證據能力。
貳、實體部分：　　
一、上開事實，業據被告胡堯程於警詢、偵訊、原審及本院準備
    程序及審理時均自白在卷（偵字卷第11至15、185至187、19
    0至191頁；原審卷第63至65、76、95頁；本院卷108、194頁
    ），並經證人林俊瑋、劉瑞源、溫采霏、胡婉婷於警詢（偵
    字卷第19至23頁、25至27、33至34、29至32頁）證述明確，
    復有自願受搜索同意書、搜索扣押筆錄、扣押物品目錄表、
    被採尿人尿液暨毒品真實姓名與編號對照表車輛詳細資料報
    表、107年8月6日林俊瑋與鄭康伯簽立之汽車借用切結書、1
    09年1月21日被告與林俊瑋簽立之汽車借用切結書、勘察採
    證同意書、桃園市政府警察局刑事警察大隊認領保管單、現
    場蒐證照片、扣案物毒品照片、法務部調查局濫用藥物實驗
    室109年3月17日調科壹字第10923003230號鑑定書、桃園市
    政府警察局刑事警察大隊109年5月5日函暨內政部警政署刑
    事警察局109年4月20日刑鑑字第1090016017號鑑定書在卷可
    憑（偵字卷第37至45、47、79、83、87、93、95、97至103
    、107至109、153、155至158頁），且有如附表編號1至2所
    示之毒品扣案可佐，足認被告之自白與事實相符。綜上，本
    案事證明確，被告犯行已堪認定，應依法論科。
二、論罪：
  ㈠毒品危害防制條例第11條業於被告行為後之109年1月15日修
    正公布，同年7月15日生效施行，惟該條第3項及第4項皆未
    因此次之修正致有更迭，是若此2項自咸非屬應為新、舊法
    比較方能定其適用之涵攝處罰範圍或法律效果之變更，因之
    ，即應循一般法律適用原則，逕行適用修正後之規定。
  ㈡被告所為，犯毒品危害防制條例第11條第3項之持有第一級毒
    品純質淨重十公克以上罪、同條第4項之持有第二級毒品純
    質淨重二十公克以上罪。又被告既係於同時、地取得而同時
    持有第一級毒品海洛因純質淨重十公克以上及第二級毒品甲
    基安非他命純質淨重二十公克以上，自屬以一行為觸犯該二
    罪名，應依刑法第55條想像競合犯之規定，從一重以持有第
    一級毒品純質淨重十公克以上罪處斷。
  ㈢不適用累犯加重其刑之規定：
　　被告前因公共危險案件，經臺灣桃園地方法院以104年度壢
    交簡字第2244號簡易判決處有期徒刑2月，並於104年11月30
    日易科罰金執行完畢，有本院被告前案紀錄表可參，其於受
    徒刑執行完畢後，5年以內故意再犯有期徒刑以上之本罪，
    符合刑法第47條第1項累犯可加重其刑之規定，惟審酌被告
    所犯上開案件之罪質與本案不同，不法關聯性尚低，尚難認
    被告於前案犯後再犯本案有特別惡性或對於刑罰反應力薄弱
    之情事，依司法院大法官釋字第775號解釋意旨，認無依刑
    法第47條第1項加重其刑之必要，併此敘明。　
　㈣不適用自首減輕其刑之規定：
　　警方接獲情資得知被告雖因毒品通緝案遭警查獲，但已將大
    量毒品藏放於所借且停放在桃園市○○區○○○街00號附近之車
    牌號碼000-0000號自小客車內，迄待取得該車出借人林俊瑋
    、續借人即被告女友溫采霏同意後，警方始搜索該車，進而
    查扣本案毒品等情，業據證人林俊瑋、溫采霏於警詢時述明
    ，準此，既循「經同意搜索」之途查扣，復據查扣之實尤已
    具相當理由可憑認被告係涉持有各該毒品之重嫌，因之，嗣
    其於警詢時坦認該舉，僅屬自白，尚與自首之要件有間，應
    予敘明。
  ㈤不適用供出來源減輕其刑之規定：
　　按「犯第4條至第8條、第10條或第11條之罪，供出毒品來源
    ，因而查獲其他正犯或共犯者，減輕或免除其刑」，毒品危
    害防制條例第17條第1項規定甚明。經查，被告為警查獲後
    ，固曾向警方供稱扣案毒品係向綽號「小夭」之黃宗渘購買
    ，惟經黃宗渘否認，並經臺灣桃園地方檢察署檢察官以109
    年度偵字第15495號案為不起訴處分確定在案，有該不起訴
    處分書附卷可徵，準此，難謂本案有查獲其他正犯或共犯之
    情形，自無依毒品危害防制條例第17條第1項規定予以減刑
    ，亦一併說明。
叁、駁回上訴之理由：
一、原審本於同上見解，認為被告罪證明確，適用毒品危害防制條例第11條第3項、第4項、第18條第1項前段，刑法第11條前段、第55條、第38條第2項前段等規定，審酌被告持有第一級毒品海洛因、第二級毒品甲基安非他命純質淨重各多至135.61、339.63公克，數量驚人，分別為相關罪名成罪門檻之13.5倍、16.9倍，足徵各行徑所可能潛藏衍生之危害面廣且嚴重，其擅為此舉之非價及可責程度皆高，自應從嚴懲處俾杜覆蹈兼儆效尤，末念其事後始終坦認犯行無隱，態度尚可等情狀，量處如原審主文所示之刑。並就沒收部分說明：㈠扣案如附表編號1至2所示之毒品及直接盛裝而所附著之包裝袋，均應依毒品危害防制條例第18條第1項前段規定，宣告沒收銷燬之。㈡扣案如附表編號3至5所示之物，屬供被告便於持有各類毒品之用，均依刑法第38條第2項前段規定，宣告沒收，經核認事用法均無違誤，量刑及上開沒收部分亦屬妥適。
二、被告上訴意旨：原審量刑太重，請考量被告始終自白犯罪，
    犯後態度良好，初獲子女，極欲盡身為父親照顧、扶養幼兒
    之責，請依刑法第59條規定酌減刑度等語。惟㈠按量刑之輕
    重，係屬法院得依職權裁量之事項，如已斟酌刑法第57條各
    款所列情狀，而未逾越法定刑度，不得遽指為違法。查原判
    決已就被告是否構成自首、供出共犯等減輕其刑之事由詳為
    說明，復於理由中就被告犯後是否始終坦承犯行之犯後態度
    ，以及毒品對人體和社會所生危害、持有毒品之數量等刑法
    第57條規定之事項，論述採為科刑之考量，並未逾越法定刑
    度，亦無濫用權限之違法情形。㈡另按刑法第59條規定之酌
    量減輕其刑，必須犯罪另有特殊之原因與環境，在客觀上足
    以引起一般同情，認為即使宣告法定最低度刑，猶嫌過重者
    ，始有其適用（最高法院105年度台上字第2625號判決意旨
    參照）。查毒品危害防制條例第11條第3項持有第一級毒品
    純質淨重10公克以上罪之法定最低度刑為「有期徒刑1年」
    ；同條第4項持有第二級毒品純質淨重20公克以上罪之法定
    最低度刑為「有期徒刑6月」，而依上開規定減刑後，其法
    定最低刑則分別僅為「有期徒刑6月」、「有期徒刑3月」。
    衡以被告除前引足以構成累犯之前案紀錄外，尚有諸多毒品
    相關前案紀錄，有本院被告前案紀錄表在卷可按，顯見其接
    觸、耽溺毒品已有相當時日，本次又查獲持有之數量甚鉅，
    難認其情節有宣告上揭法定最低度刑，猶嫌過重之情，客觀
    上不足以引起一般同情，顯無適用刑法第59條酌減其刑之餘
    地。綜上，難認被告前開上訴有理由，自應俱予駁回。
據上論斷，應依刑事訴訟法第368條，判決如主文。
本案經檢察官曾柏涵提起公訴，檢察官侯千姬到庭執行職務。
中　　華　　民　　國　　110 　年　　12　　月　　8 　　日
                  刑事第十三庭  審判長法　官  洪于智
                                      法　官  黃惠敏
                                      法　官  黃玉婷
以上正本證明與原本無異。
如不服本判決，應於收受送達後20日內向本院提出上訴書狀，其
未敘述上訴之理由者並得於提起上訴後20日內向本院補提理由書
（均須按他造當事人之人數附繕本）「切勿逕送上級法院」。
                                      書記官  傅國軒
中　　華　　民　　國　　110 　年　　12　　月　　9 　　日
附錄：本案論罪科刑法條全文
修正後毒品危害防制條例第11條
持有第一級毒品者，處三年以下有期徒刑、拘役或新臺幣三十萬
元以下罰金。
持有第二級毒品者，處二年以下有期徒刑、拘役或新臺幣二十萬
元以下罰金。
持有第一級毒品純質淨重十公克以上者，處一年以上七年以下有
期徒刑，得併科新臺幣一百萬元以下罰金。
持有第二級毒品純質淨重二十公克以上者，處六月以上五年以下
有期徒刑，得併科新臺幣七十萬元以下罰金。
持有第三級毒品純質淨重五公克以上者，處二年以下有期徒刑，
得併科新臺幣二十萬元以下罰金。
持有第四級毒品純質淨重五公克以上者，處一年以下有期徒刑，
得併科新臺幣十萬元以下罰金。
持有專供製造或施用第一級、第二級毒品之器具者，處一年以下
有期徒刑、拘役或新臺幣十萬元以下罰金。
附表：
編號        扣押物品名稱           扣押物品內容 1 第一級毒品海洛因3包（含直接盛裝之包裝袋3個） 碎塊狀檢品3包，合計淨重159.47公克，驗餘淨重159.38 公克，空包裝總重7.96公克，純度85.04%，純質淨重135.61 公克。 2 第二級毒品甲基安非他命5包（因其中右列③之該包為內裝3小包，故含直接盛裝之包裝袋共7個） ①編號1，為淡黃色晶體，驗前毛重37.31公克（包裝重3.29公克），驗前淨重34.02公克，取0.07公克鑑定用罄，餘33.95公克，純度約96％，驗前純質淨重約32.65公克。 ②編號2、3、5，均為白色晶體，驗前總毛重333.19公克（包裝總重約9.14公克），驗前總淨重約324.05公克，取0.11公克鑑定用罄，餘323.94公克，純度約94％，驗前總純質淨重約304.60公克。 ③編號4-1至4-3，均為米黃色晶體，驗前總毛重3.44公克（包裝總重約0.60公克），驗前總淨重約2.84公克，取0.13公克鑑定用罄，餘2.71公克，純度約84％，驗前總純質淨重約2.38公克。   以上驗餘淨重360.6公克，純質淨重339.63公克。 3 大包裝袋1個 為盛裝編號1所示該3包海洛因之外包裝袋 4 大包裝袋1個 為盛裝編號2所示該5包甲基安非他命之外包裝袋 5 包裝袋1個 為盛裝編號2、③所示該3小包甲基安非他命之外包裝袋